【裁判字號】    93,重上更(四),263
【裁判日期】    950706
【裁判案由】    瀆職
【裁判全文】
臺灣高等法院臺中分院刑事判決   93年度重上更(四)字第263號
上  訴  人  臺灣台中地方法院檢察署檢察官
上訴人  即
被      告  壬○○
                      之1號
選任辯護人  蕭顯榮律師
被      告  甲○○
選任辯護人  林春榮律師
            羅豐胤律師
            洪明儒律師
被      告  辛○○
選任辯護人  鐘登科律師
被      告  丁○○
選任辯護人  黃呈利律師
被      告  癸○○
選任辯護人  方文獻律師
上列上訴人因瀆職案件，不服臺灣臺中地方法院82年度訴字第34
86號中華民國第一審判決（起訴案號：臺灣臺中地方法院檢察署
82年度偵字第15108號），提起上訴，本院判決如下：
      主  文
原判決關於壬○○、甲○○、辛○○部分均撤銷。
壬○○、甲○○、辛○○共同公務員假借職務上之機會，傷害人
之身體，因而致人於死，各處有期徒刑捌年。
其他上訴駁回。
      事  實
一、甲○○係台中市警察局第三分局立德派出所主管，壬○○為
    該派出所之副主管，丁○○、辛○○、癸○○均為該派出所
    之警員，均為依據法令從事於公務之人員。緣洪建中涉嫌多
    次帶女子至台中市○○街一九七號香樹林飯店加以強暴，民
    國（下同）八十二年八月十八日十二時五十五分許，洪建中
    又帶同女子庚○○○至香樹林飯店休息，該飯店之主任廖學
    彬見情況有異，乃向管區派出所即立德派出所報案。由該所
    當日值班之警員藍甫民接受報案後，向主管甲○○報告，由
    甲○○命癸○○、丁○○及辛○○三人前往處理。其等三人
    前往香樹林飯店一九○八號洪建中休息之房間按電鈴，進入
    後因盤查洪建中時，洪建中不願配合，且態度惡劣，遂由癸○○、丁○○、辛○○三人將洪建中逮捕強制帶回，於同日
    十三時二十分前後帶回到立德派出所時，主管甲○○訊問張
    候瑜蘭瞭解案情，並由癸○○制作庚○○○筆錄，洪建中竟
    阻撓庚○○○之說明案情，甚且出言辱罵甲○○。甲○○欲
    將洪建中扣上手銬，洪建中不合作抗拒，因當日下午十四時
    許，有上級業務檢查仍須準備，為免辦公桌等資料被弄亂，
    適壬○○自該派出所二樓下來，見狀即即與該所警員黃國龍
    、周毅仁將洪建中押往該派出所之地下室內看管，甲○○、
    辛○○二人隨後跟下去該地下室，於壬○○對洪建中上手銬
    及腳鐐時，因洪建中仍加以反抗，壬○○、甲○○、辛○○
    三人客觀上預見對人之身體胸部、腹部要害毆擊，足致內出
    血而死亡，竟基於傷害洪建中之犯意聯絡，假藉職務上之機
    會，共同以拳腳毆打洪建中之胸、腹等處，致洪建中二眼臉
    皮下瘀血、左耳後瘀血、右下巴擦傷、左側腹部擦傷及瘀血
    、左右上胸部瘀血、二側腋凹部瘀血、二臀部外側瘀血、二
    肩上瘀血、二腕部瘀血、右大腿（近鼠蹊部）瘀血。不久，
    甲○○三人因見洪建中臉色變黑有異，於同日十三時三十五
    分許，囑由該派出所之警員黃國龍、周毅仁、辛○○三人，
    將洪建中抬往該派出所附近之惠民醫院急救，再轉送台中市
    澄清綜合醫院急救，延至同日十九時四十分許，洪建中終因
    胸、腹腔內失血過多不治死亡。嗣經解剖後發現其右上胸部
    有八公分×七公分皮下出血、右下胸部皮下出血、合併第七
    、八、九根肋骨骨折、左胸部有七公分×六公分皮下出血、
    合併第四、五根肋骨骨折、腹腔內積有多量血液，腸系膜有
    七公分×五公分、六公分×五公分挫裂創二處，創口周圍漿
    膜下呈血腫變化、右上後腹腔漿膜下血腫，而有九公分×七
    公分挫裂創，左後腹腔漿膜下血腫等嚴重傷害。
二、案經洪建中之父親己○○、洪建中之妻乙○○訴由臺灣臺中
    地方法院檢察署檢察官偵查起訴。
      理  由
甲、被告壬○○、甲○○、辛○○部分（即撤銷改判部分）：
一、訊據上訴人即被告（下稱被告）壬○○，及被告甲○○、辛○○三人，均矢口否認有傷害凌虐洪建中致死之犯行，被告
    壬○○辯稱：洪建中係遭被告甲○○以手刀劈擊喉結破裂，
    並因腹部於一樓遭踹踢，於當日下午一時三十五分送惠民醫
    院後即已死亡，由澄清醫院出具之診斷書及檢察官簽之死亡
    驗斷書卻均未記載，澄清醫院之診斷書上且記載死亡時間係
    下午七時四十分，死因記載與實際死亡原因不相干之腦內出
    血，洪建中所受之傷顯係多人加暴所致，伊自樓上下來時，
    洪建中已受傷，在地上打滾，伊看到甲○○用右正拳打被害
    人右胸側，藍甫民壓被害人的左手，黃國龍壓他的右手，辛○○用他右膝蓋壓制被害人的鼠蹊部，手抓他的腰部、臀部
    左側，癸○○製作之庚○○○筆錄之時間，記載為八十二年
    八月十八日下午十三時三十分，足證伊自二樓下來之時間是
    當日下午一時三十分，伊將洪建中抬下地下室後，再由藍甫
    民送下腳鐐，洪建中於是日下午一時三十五分送醫，伊如何
    在如此短時間內致洪建中如此嚴重之傷害，況伊之右膝部本
    即受傷，洪建中所受之傷又係左右對稱，其扣腳鐐處及背部
    均無受傷，大腿內側有挫傷，當時督察長柳昆輝及第三分局
    長侯崇山兩人為規避警方處分，明知並非伊所為，刑求逼供
    伊承認，甚至限制伊自由達十七小時，甲○○若未參與，為
    何要去和解云云。被告甲○○辯稱：案發過程報告係由壬○○指示藍甫民書寫，偵查時係依該報告陳述，並不實在，伊
    並未毆打洪建中，洪建中係壬○○一人毆打致死，伊既未毆
    打洪建中，自不可能至壬○○辯護人林春祥律師事務所坦承
    打人，壬○○既能對另案嫌犯楊居財實施過肩摔，足證其身
    體狀況甚佳，況壬○○在原審所提診斷證明書僅有「左足根
    瘀腫」、「右膝上已瘉合表皮裂傷一公分長兩條」之記載，
    其若有右膝前十字勒帶鬆脫情事，該診斷書自無未予記載之
    理，是其嗣後所辯：「尿酸值達十一，致膝蓋、腳腕、腳盤
    僵硬無力，因柔道訓練受傷致右膝蓋肌肉萎縮無力，右膝前
    十字勒帶鬆脫，無法劇烈運動」，自非實在，壬○○、戊○○指稱洪建中喉結破裂與證人法醫師劉錫成、趙克蘭及醫師
    方俊慧之證述暨刑事警察局鑑驗書所載：依澄清醫院病歷表
    、法醫相驗解剖紀錄及照片，洪建中頸部均無掐扼、勒縊、
    絞勒頸之傷痕及手刀擊傷之外傷瘀血現象，均不符。況檢察
    官及法醫於解剖屍體時如發現死者有喉結破裂之異常情況並
    對家屬為指示，檢察官及法醫豈有不記載於驗斷書之理者，
    且戊○○於解剖相驗時對檢察官所問：「對剛才解剖過程有
    何意見？」、「解剖結果死因為胸腹腔出血死亡有何意見？
    」等語，豈會回答：「無」。苟洪建中如於一樓時即被毆打
    受重傷，則其根本無法逃跑或為任何反抗，壬○○豈有不將
    洪建中送醫，反而將洪建中抬至地下室者，又何庸對洪建中
    加上腳鐐？被告甲○○係因選舉將屆，分局長為免分局及派
    出所遭包圍，而指示被告配合家屬要求，被告始依長官指示
    向乙○○下跪，並未供承有毆打洪建中。且被告甲○○係派
    出所主管，因洪建中在派出所內遭刑求致死，致出面與死者
    家屬和解，款項亦由分局所有人員及警友會共同集資支付，
    自難以被告曾下跪及在和解書簽名，即認被告有為毆打洪建
    中之犯行云云。被告辛○○辯稱：伊絕未參與任何推拉洪建
    中之行為，諻論毆打洪建中之舉，至伊在案發之後曾向伊下
    跪，乃因當時被害人家屬聯合好台權會及農權會雲林組織等
    人員，準備包圍台中市警局第三分局及立德派出所，且因當
    時選舉將屆，第三分局之分局長侯崇山惟恐生出事端，乃說
    服被告等人配合家屬之要求而向家屬下跪，伊偵查中供述，
    係因案發後被告壬○○為脫免罪責，指示案外人藍甫民撰寫
    不實之報告，基於同事情誼配合壬○○依該不實之報告而為
    不實之陳述，本件洪建中被毆致死確係同案被告壬○○一人
    所為，壬○○係因伊指證其毆打洪建中方誣指伊共同毆打洪
    建中，當日伊要準備視查資料，並未停留在地下室云云。惟
    查：
(一)被害人洪建中於右開時日因涉嫌強暴案，經香樹林飯店之主
    任廖學彬（警訊筆錄誤載為廖學『斌』）向立德派出所報案
    ，由當日值班之警員藍甫民接受報案後，向該派出所主管即
    被告甲○○報告，由甲○○命令被告辛○○及同案被告丁○○、黃舜欽三人，前往香樹林飯店將洪建中帶回派出所，由
    甲○○訊問張候瑜蘭瞭解案情，洪建中阻撓庚○○○說明案
    情，態度惡劣，出言辱甲○○，於甲○○欲扣上手銬時，
    洪建中抗拒，而遭下樓之被告壬○○及黃國龍、周毅仁等人
    ，押至該派出所之地下室，被告甲○○、辛○○亦跟隨下去
    該地下室後，不久洪建中即因胸腔及腹腔內大量出血，致失
    血過多，經送醫急救無效而不治死亡之事實，為被告三人及
    同案被告丁○○、癸○○二人於偵審中所不否認，並經證人
    廖學彬於本院更二審時證述屬實。且案發後，經解剖洪建中
    之屍體發現其右上胸部有八公分×七公分皮下出血、右下胸
    部皮下出血，合併第七、八、九根肋骨骨折、左胸部有七公
    分×六公分皮下出血、合併第四、五根肋骨骨折、腹腔內積
    有多量血液，腸系膜有七公分×五公分、六公分×五公分挫
    裂創二處，創口周圍漿膜下呈血腫變化、右上後腹腔漿膜下
    血腫，有九公分×七公分挫裂創，左後腹腔漿膜下血腫等傷
    害，此外洪建中之外表亦有上述眼臉皮下瘀血、左後耳瘀血
    、右下巴擦傷、左側腹部擦傷及瘀血、左右上胸部瘀血、二
    側腋凹部瘀血、二臀部外側瘀血、二肩上瘀血、二腕部瘀血
    、右大腿（近鼠蹊部）瘀血等傷害。亦經檢察官督同法醫師
    相驗被害人洪建中屍體並解剖後製有驗斷書、勘驗筆錄、解
    剖照片等在卷可憑，並經進行解剖之法醫師趙克蘭於原審、
    本院前審及本院先後多次到庭結證屬實，且就被害人洪建中
    係因鈍器傷致胸、腹腔大量出血致死，明確結證在卷，堪認
    洪建中係遭外力毆打所致而死亡。
(二)依被害人洪建中上開傷痕觀察，其中外表所顯現之左側腹部
    擦傷及瘀血、左右上胸部瘀血，分別距洪建中之腳底有一百
    公分及一百二十公分，再經檢察官勘驗該案被告五人於偵查
    中所辯之樓梯扶手，其距地面僅六十五公分至八十七公分，
    有勘驗筆錄及照片在卷可證（見偵查卷二十頁），被害人洪
    建中如係依被告五人於警訊、偵查時所辯係自行衝撞樓梯扶
    手後，即後仰倒地受傷，則其受傷部位應於後腦部，方合乎
    事實，詎上述被害人所受傷害，多係於胸腔或腹腔之嚴重鈍
    器傷，並有多處肋骨骨折及內出血，足認該案被告五人上開
    於警訊、偵查時所供被害人係如何受傷之情形，與事實不合
    。況被告三人及同案被告丁○○、癸○○嗣於本院歷次審理
    時已不再辯稱被害人洪建中係自行撞樓梯扶手而受傷，益見
    被告三人與丁○○、癸○○等五人於案發後警訊時及偵查中
    之陳述，確與事實不符。另證人庚○○○於偵查中雖證稱：
    洪建中與警員反抗，在立德派出所時有去撞牆，當時雙手被
    銬著在前面，去撞牆，撞了十五次左右，都是正面前額去撞
    ，背部有流血，因洪建中用背部去撞尖尖的東西云云，與其
    先於本院前審中證稱：洪建中有撞到鐵櫃、樓梯，並未撞牆
    等語，嗣於本院審理中證稱：警察在香樹林飯店，帶回立德
    派出所，．．．進入派出所後，黃順德作我的筆錄，我與死
    者沒有一起作筆錄，是何人作他的筆錄，我不知道，在香樹
    林飯店，沒有看到洪建中脫光衣服的樣子，當時沒有注意洪
    建中的身體，有沒有受傷，在派出所我仔細在作筆錄，沒有
    看到何人打洪建中，沒有聽到洪建中有無喊叫等語均不合，
    亦與上述洪建中遺留之傷痕不合，證人庚○○○該部分之證
    詞既與事實不合，自難為被告三人有利之認定。再被告甲○○等人於警方訪談及偵查中供稱有將洪建中抬入派出所乙節
    ，除其等五人所供外，並無佐證可憑，證人子○○及張候瑜
    蘭於本院更審時均未證述有此情節云云（見更（二）字十二
    號卷及本院卷），亦難認被告等上開陳述屬實。又本件樓梯
    口寬度僅為六十九點五公分，此經本院前審法官兩度履勘現
    埸屬實，有本院八十五年一月十日、八十八年五月十五日之
    勘驗筆錄在卷可憑（見本院更一卷第一宗三十頁，更二卷第
    一宗八九頁），惟此僅能証明被告壬○○等人無法同時併排
    通過該樓梯口，並無礙二人前後將洪建中押於中間通過，而
    遂被告甲○○等三人之犯行。
(三)被害人洪建中於被告辛○○及同案被告丁○○、癸○○二人
    前往香樹林飯店處理洪建中涉嫌強暴案時，因洪建中態度不
    佳，抗拒被告辛○○及同案被告丁○○、癸○○之逮捕，業
    據被告辛○○於警訊時供述甚詳。洪建中於被押回立德派出
    所後，又因態度不佳，阻撓該案被害人庚○○○接受訊問時
    之說明案情，甚且辱罵被告甲○○，於被告甲○○欲扣其手
    銬時又抗拒，適被告壬○○自二樓下來，即與周毅仁、黃國
    龍共同將其押入該所地下室等情節，亦為被告三人及同案被
    告丁○○、癸○○二人供承暨證人黃國龍、周毅仁等分別供
    、證在卷。證人張候瑜蘭於本院前審證述：警察在香樹林飯
    店要帶洪建中回警局，洪建中不合作等語 (見本院一八八一
    號卷)，證人子○○於偵查中證述：我只停留幾秒，看見有
    人晃來晃去，講話很大聲，我便跑出來，有聽到有人罵三字
    經，並有二、三個警察與一個平常百姓推來推去等語 (其證
    述並無顯不可信之情狀，自有證據能力)，於本院證述：好
    幾年了，我現在忘記了，好像在桌邊互相推來推去，當場是
    二個至三個警察，與一個老百姓，後來辛○○叫我送水果到
    二樓等語，證人藍甫民於本院前審證述：甲○○要跟洪建中
    上手銬，洪建中拒絕就在地上滾來滾去等語 (見本院一八八
    一號卷)，足見本件被害人洪建中自香樹林飯店遭盤查起，
    至被制伏帶往立德派出所地下室止，始終與處理之員警即被
    告辛○○、甲○○、壬○○及同案被告丁○○、癸○○二人
    等人有零星之衝突發生。況被告壬○○等三人自偵查起至本
    院審理時，亦不否認有於該時間至該派出所地下室之事實（
    參見本院上訴卷第一宗四七頁，更一卷第一宗二六頁），證
    人藍甫民於本院前審亦證述：壬○○、甲○○、辛○○有到
    地下室等語 (見本院上更 (一)二三三號卷)，衡諸被害人洪
    建中為警逮捕當日之不佳態度，而被告甲○○為該派出所之
    主管，於訊問時，並遭洪建中辱罵，壬○○為該派出所副主
    管，當時均在場，被告辛○○並參與先前之逮捕行動，則該
    被告三人，因見洪建中犯後態度不佳又阻撓庚○○○之說明
    案情，而當日下午十四時許，該派出所尚有業務檢查要準備
    ，此據證人莊耿宗於本院前審證稱在卷（參見本院更一卷第
    二宗四一頁背面），被告壬○○等因而共謀修理（傷害）被
    害人洪建中以免其作怪，即非無可能。參以證人張宏年於本
    院審理時證稱：我當時是應台中市警察局去談和解的事情，
    談的時候，沒有說到死者是如何死的，只有說是在派出所死
    的，我有聽說有動手，但沒有講到誰動手等語，被告壬○○
    於本院審理時指證看見被告辛○○用膝蓋按住洪建中鼠蹊部
    ，手按住腹部及臀部，被告甲○○以右手攻擊洪建中右胸部
    等語（見本院上訴卷一八八一號卷及上更 (二)十二號卷暨
    九十二年三月十日勘驗筆錄)，被告辛○○及證人黃國龍於
    審理時陳、證：看見壬○○在地下室用膝蓋撞擊洪建中胸部
    等語（見原審及本院各審筆錄)，與法務部法醫研究所鑑定
    結果認洪建中胸腹之傷以拳頭及膝蓋彈挫均可形成，大腿內
    側挫傷可因膝壓之方式形成，若由警棍搓的話挫傷應不致那
    麼均勻相符，堪認被告甲○○、壬○○、辛○○三人間有犯
    意聯絡及行為之分擔，被害人洪建中係遭被告壬○○、甲○○、辛○○三人在地下室共同毆打致死，始符常情。至被告
    壬○○就其所稱被告甲○○、辛○○究係在一樓或地下室毆
    打洪建中，先後雖不一，然其先後均供稱被告辛○○有以膝
    部押洪建中之鼠蹊部，被告壬○○有動手毆打則無不符，本
    院認應以其所述在地下室較為可採，蓋一樓係公共得出入之
    埸所且陳述在一樓毆打可規避自己之責任，參酌後述 (四)
    ，亦難以此為有利被告甲○○、辛○○之證述。
(四)被告甲○○係派出所主管、被告壬○○人係副主管，如其二
    人無與被告辛○○共同毆打洪建中致死之情事，何以派出所
    內當日尚有其他員警黃國龍、周毅仁、藍甫民等人，而事後
    由被告壬○○草擬再由另一值班警員即證人藍甫民執筆，並
    由被告甲○○以派出所主管名義具名提出之事後報告，僅列
    被告三人及自香樹林飯店帶回洪建中之同案被告丁○○、癸○○為當日處理之員警，並且明確記載甲○○手指、背抓傷
    、壬○○右膝蓋上方五公分處，有二道抓傷之情事，有該報
    告書一份在卷可參（參見原審卷六五、一五０頁），且民事
    上之損害賠償之和解，應由侵權行為之肇事者與被害人之家
    屬和解方合事理，被告甲○○、壬○○分別係派出所主管、
    副主管理應知悉，乃由其代表和解之和解書上記載甲方甲○○等在台中市○○路九十九號發生事故致乙方乙○○之夫洪
    建中死亡，嗣後被告甲○○及被告壬○○甚至與被告辛○○
    等人於八十二年八月二十一日晚上在第三分局向乙○○下跪
    求饒，而非僅由警員下跪，按下跪係極為慎重之道歉方式，
    倘被告甲○○、壬○○並無責任，豈會僅因選舉將屆，被害
    人家屬欲與台權會及農權會人員包圍分局及派出所，即率應
    分局長之要求而下跪，益徵被告甲○○、壬○○與辛○○等
    人確有為上開犯行。證人侯崇山於本院前審證稱：我有指示
    五個被告要他們這麼做，因案發時接近市長選舉，怕有候選
    人藉機造勢‧‧‧另家屬堅持要看到被告五個才肯簽和解書
    等語，無從為有利被告三人之認定。再參諸被害人洪建中所
    受傷害係左右對稱，且傷多屬遭鈍器所傷 (法醫師趙克蘭證
    述，法務部法醫研究所鑑定結果認洪建中胸腹所受之傷拳頭
    及膝蓋彈挫均可形成)，程度嚴重，力道傷及胸、腹腔深處
    ，且有肋骨多處骨折，身體眼臉皮下瘀血、左後耳瘀血、右
    下巴擦傷、左側腹部擦傷及瘀血、左右上胸部瘀血、二側腋
    凹部瘀血、二臀部外側瘀血、二肩上瘀血、二腕部瘀血、右
    大腿（近鼠蹊部）瘀血，背部則無瘀傷，被告三人及同案被
    告丁○○、癸○○僅少部分微小輕傷之情形研判，可見當時
    洪建中應係遭人制住後被毆打，否則如洪建中與被告三人中
    之某人捉對鬥毆，被告三人及同案被告丁○○、癸○○所受
    之傷害應不致與洪建中相差如此之大，被害人係遭多人毆打
    成傷，較符合事理。洪建中係八十二年八月十八日下午一時
    二十分許始被帶到派出所 (見下述)，三十分許方被帶至地
    下室，一時三十五分許即被抬上來送醫 (見被告辛○○、證
    人黃國龍所供、證及癸○○製作張候瑜蘭筆錄之時間、證人
    子○○、張候瑜蘭之證述、惠民醫院檢送之洪建中病歷所載
    送醫時間)，被告壬○○一人又如何能在此短暫之時間內致
    洪建中範圍如此廣、傷勢如此重之傷害？況依被告辛○○所
    供伊再次至地下室時看見洪建中手銬在背後，則洪建中雙手
    腋凹處之瘀血，自不可能係由被告壬○○毆打所致，其於本
    院上更（一）二三三號卷所陳壬○○以警棍搓洪建中之鼠蹊
    部，亦與上述法務部法醫研究所鑑定報告認洪建中此部分所
    受之傷如以警棍搓的話應不致那麼均勻不合。其與被告甲○○、癸○○、丁○○暨證人周毅仁、黃國隆、藍甫民供、證
    被告壬○○勒住洪建中之脖子將其強行帶至地下室，與證人
    法醫劉錫成於本院前審證述：洪建中頸部沒有外傷等語 (見
    後述)，內政部警政署刑事警察局法醫師楊日松鑑定結果亦
    認依病歷表及法醫相驗、解剖記錄洪建中並無手扼、手勒、
    縊、絞之紀錄，其解剖相片亦無掐扼、勒縊、絞勒頸之傷痕
    (見後述)不合。被告辛○○、甲○○二人辯稱係被告壬○○
    一人所為，尚難採取。被告壬○○否認有出手之犯行，亦不
    足採。證人黃國龍證述：伊只看到壬○○以膝蓋彈挫洪建中
    胸部等語，與證人黃國龍、周毅仁、藍甫民、癸○○、丁○○等證述；被告壬○○勒住洪建中之脖子將其強行帶至地下
    室，被告甲○○下去地下室後即離開等語，均不足據為有利
    被告甲○○及辛○○之認定。另證人子○○於本院證述：那
    些推來推去的人中並沒有辛○○等語，並不足證明被告辛○○未於地下室共同參與壓制毆打被害人，而為有利被告辛○○之認定。證人即被告甲○○之妻鍾秀珠，於本院前審調查
    時所供（見本院上更一字第二三號卷二第四十頁），僅能證
    明與被告甲○○共進午餐，鍾秀珠係甲○○入地下室後才至
    派出所，不足以證明被告甲○○未參與毆打，而為有利被告
    甲○○之認定。至法務部法醫研究所鑑定報告中所述洪建中
    之傷並非不可能由一人在短時間所致，並未敘及多短之時間
    ，且與上述洪建中身體有上手銬、腳鐐，身體腋凹部、右大
    腿近鼠蹊部等卻均有瘀血受傷之情況不合，亦不足為有利被
    告甲○○、辛○○之認定。
(五)被告壬○○辯稱因傷無法毆打洪建中乙節，固據其提出照片
    八幀為證，且台中榮民總醫院八十三年十月一日（）中榮
    醫行字第七六九四號函雖稱壬○○於八十三年六月七日門診
    時主訴右膝痠痛，檢查結果股部大腿前面肌群輕度萎縮，且
    關節鬆動感為不穩定狀況，不適合劇烈活動云云，但查，八
    十二年八月十九日以前未見壬○○前往該院求診，有該院函
    文一份在卷可憑（見本院一八八一號卷二第九十頁），自亦
    難認被告壬○○案發時右膝有活動困難之情形，證人劉木池
    於本院前審證述：於八十二年五月二十一日我離開 (即當日
    二十二時前 )壬○○之腳並無受傷等語 (見本院一八八一號
    卷 )，且縱被告壬○○當時已有此種疾病，亦難認被告壬○○未動手毆打洪建中 (見被告辛○○於歷次審理時之指陳及
    證人黃國龍於審理時之證述暨證人楊居財之證述 )。被告壬○○又聲請本院前審向公保門診中心調閱其病歷，經本院更
    二審時調取 ( 見重上更 (二)卷二第一五○至一七二頁 )，
    其紀錄僅至七十九年五月三十一日，仍難為被告有利之認定
    。另台中榮民總醫院八十四年九月十四日之診斷證明，僅能
    證明被告壬○○右踝曾受傷，仍無從採為有利於其認定之證
    據。
(六)依被告甲○○具名之上開報告書，明確載明「本月十八日十
    二時五十五分，又接獲香樹林大飯店主任廖學斌報案‧‧‧
    值班藍甫民接獲報案後」等語，核與證人即警員藍甫民於本
    院前審所供該日伊值十二時至十四時班之情節相符（見本院
    更一卷第二宗十八頁），亦與被告壬○○所提該日勤務分配
    表所載代號吻合（見更一卷第一宗一０八頁），證人庚○○○於審理時證稱：該日十二時三十分許被洪建中帶到香樹飯
    店，一時二十分許被警察帶到派出所等語（參見本院一八八
    一號卷），對照偵查卷之違反社會秩序維護法案件現場紀錄
    所載時間為「八十二年八月十八日十三時五分」，佐以被告
    壬○○所聲請傳喚之證人黃林貞娟於本院前審所供「十八日
    早上十點多到下午一點十幾分在該派出所接受訊問，其後就
    到分局複訊」、「我有聽到派出所裡很吵，很多人在講話，
    但我沒看到警察與嫌犯發生何事」等語（見本院一八八一號
    上訴卷一八０頁），及證人子○○審理中之證述，被告壬○○於警察單位訪談及偵查中、原審時所供（見原審卷二一頁
    ），堪認洪建中被帶回該派出所之時間在該日下午一時二十
    分許。被告壬○○於本院更二審時聲請調閱該臺中市警察局
    勤務指揮中心八十二年八月十八日上午十時至十二時四十二
    分止之報案紀錄單，經本院函查後，依臺中市警察局於八十
    九年十月三十一日所檢送之七件紀錄單所示（見更二卷第二
    宗二二三頁），並無香樹林大飯店主任廖學斌報案紀錄。被
    告壬○○雖另請求向行政院衛生署醫事審議委員會或其他專
    業醫療機構，函查洪建中受傷情形及出血量，以證明洪建中
    受傷及死亡之時間較當晚之七時四十分為早。但證人即醫師
    方俊慧於本院前審證稱：「手術中發現腹腔大量出血約四千
    西西‧‧‧沒有固定之滲血點，是一片均有滲血之現象‧‧
    ‧急救中大量輸血九千西西」、「（一般四千西西流出體外
    ，需多少時間）依洪建中之傷勢，實無法判斷」、「我們離
    開手術室已是下午五時四十分，我們已在加護病房急救至七
    點多才宣布死亡」等語（見本院一八八一號卷第二宗六九至
    七一頁）。另證人即醫師張振亮於本院前審證稱「擔任急診
    室之行政主任」、「由惠民醫院之救護車轉診送來本院」、
    「偵查卷十五頁之診斷書係該院所開具，並非最後之診斷書
    」、「沒有應警方要求而開立」云云（見同上卷一０一、一
    ０二頁）。嗣經本院前審再向行政院衛生署函查，經該署轉
    請中華民國內科醫學會表示意見，經該醫學會函覆本院稱「
    一般人腹腔內出血速度，受到出血之原因及病灶、人體中循
    環之血流量之影響‧‧‧所以如上述之病因造成之腹腔內出
    血，一天內達四千西西並非不可能‧‧‧腹腔內出血要累積
    至九千西西是相當不容易的」等語（見同上卷第三宗十八頁
    ）。案經最高法院發回後，證人方俊慧於本院更審中再證稱
    洪建中死亡時間確係八月十八日下午七時四十分許」、「診
    斷書是照實開的，並非配合警方」等語在卷，並有洪建中之
    病歷表影本在卷可按（見本院更一卷第二宗一六九至一七七
    頁、）。經本院再送請法務部法醫研究所鑑定結果，認依洪
    建中體部傷口的照片中所顯示的顏色，應是新近的傷痕，即
    是一日左右的傷痕 (包括一日內的傷痕)，但無傷痕的皮膚
    切片可資判定更細微的時間。況被告壬○○無法提出證據證
    明洪建中當時僅有一出血點，則依洪建中受傷後之出血量，
    顯無法推測其何時受傷。被告壬○○於本院前審辯稱：洪建
    中於當日十二時就到派出所，不是一時二十分以後才受傷云
    云云及於本院辯稱：洪建中於當日下午一時三十五分送惠民
    醫院後即已死亡云云，自不足採。被告洪英仁聲請本院再向
    行政院衛生署查詢洪建中受傷之情形及其內出血之時間，要
    多久時間始能出血量達一萬ＣＣ，因係同一證據重複聲請，
    爰不再函詢。
(七)被告壬○○另辯稱：洪建中於一樓即遭被告甲○○等人毆打
    致死，壬○○之氣管被甲○○以手刀劈擊喉結破裂，在八月
    十九日晚上伊與甲○○等人有到刑警隊，播放解剖時之錄影
    帶給伊等看，很清楚，當時督察長柳昆輝及第三分局長侯崇
    山兩人為規避警方處分，對伊刑求逼供，甚至限制伊自由達
    十七小時云云，經查依上述證人子○○及藍甫民等之證述，
    僅能證明洪建中於派出所時抗拒載手銬，與警員互推而已，
    不能證明洪建中於立德派出所一樓辦公室已被毆擊胸、腹部
    要害，因立德派出所一樓辦公室均係公眾得出入之埸所，被
    告甲○○等自不可能在該等處所毆打洪建中。況如洪建中於
    一樓即被重擊胸腹要害，又有何餘力可反抗，被告等又何須
    帶其至地下室並戴上手銬、腳鐐，足認洪建中係被帶入地下
    室後，始被重毆致死。又依卷附驗斷書、相驗屍體證明書均
    記載洪建中為胸腹腔內出血引起失血過多而死亡，八十九年
    八月十九日解剖畢後檢察官訊問戊○○、乙○○二人（即洪
    建中之弟、妻）「（問：解剖結果死因為胸腹腔出血死亡有
    何意見？）無。」，戊○○係死者洪建中之同胞兄弟，任職
    於警界而非一般人，如確有其事後於本院前審所述「解剖至
    頸部，由檢察官及法醫指示喉節破裂」之情事，何以其於檢
    察官訊問其對死因為胸腹腔出血有何意見時，竟未爭執，與
    常情不合。且本件公訴人偵查時並未採信被告等人職務報告
    ，主動偵辦起訴，如在解剖屍體時發現有喉節破裂之異常情
    況，檢察官及法醫斷無不於驗斷書及相驗證明書詳加記載，
    戊○○嗣後所稱「解剖至頸部，由檢察官及法醫指示喉節破
    裂」云云，與卷附驗斷書及相驗證明書所載不合，尚難採信
    。洪建中解剖現場照片第十六頁雖有「壬○○10/22指證喉
    節破裂」，然壬○○於解剖時並未在場，且解剖時間為八十
    九年八月十九日，其所指洪建中喉結破裂云云，並無證據可
    資佐證，本院前審當庭履勘解剖錄影帶亦未發現洪建中喉管
    有破裂 (見本院一八八一號卷)。證人陳國義於本院證述：
    在八十二年八月十九日，我當時任職台中市警察局第三分局
    第三組組長（即刑事組），台中地檢署檢察官督同法醫師解
    部洪建中遺體之解剖錄影帶我沒有看過，也沒有取得，印象
    中也沒有長官或同仁，請我播放洪建中的解剖錄影帶，給本
    件涉案被告觀看，本案當時是檢察官主導，我們沒有權利作
    主，所以我沒有看到，其他同仁應該也沒有看到，一般刑事
    組的作業，解剖死者的錄影帶，尤其是有他殺嫌疑的錄影帶
    ，一般由檢察官指示，由我們刑事組內的專案小組人員攝錄
    ，一般由我們自己保存，如重大嫌疑，由檢察官指揮、偵查
    ，就交給檢察官。本案因我被分配到其他工作，解剖的情形
    我就不瞭解，因為位階提昇到檢察官為偵辦主體，我已非直
    接指揮官，也沒有權利彙整資料，被指定的人員，都是直接
    對檢察官負責等語。況本院前審將前揭洪建中解剖現場照片
    第十六頁編號（一）照片函請內政部警政署刑事警察局送楊
    日松博士鑑定，嗣經該局函覆表示「卷查原主治醫院澄清醫
    院病歷表（相卷39-40頁）傷圖及法醫相驗、解剖記錄（相
    卷52-55頁）均無手掐、手扼、手勒、縊、絞及手刀擊傷之
    紀錄。其解剖相片（14-16頁）亦無掐扼、勒縊、絞勒頸之
    傷痕及手刀擊傷之外傷瘀血現象」等語（見上訴字一八八一
    號卷二第十四頁），另證人法醫師劉錫成於本院前審到庭證
    稱：洪建中頸部無外傷，解剖所見情形均記載於驗斷書內（
    見本院一八八一號卷一第227頁反面)，證人方俊慧即洪建中
    由惠民醫院轉送澄清醫院之急診醫師於本院前審亦證稱：「
    呼吸器插喉管是由他院插入，且急救手術中呼吸器沒有問題
    ，所以我認為喉管沒有破裂，因呼吸器是強迫病人呼吸，若
    有破裂，會滲入皮下，當時沒有此現象」等語（見同上卷第
    七十頁）。證人趙克蘭於本院前審證稱：解剖時未發現喉管
    破裂等語（見本院一九九四號卷二第九十四頁)，於本院證
    述：解剖情形都如解剖紀錄所載，如果沒有紀錄的就沒有。
    我解剖時都是跟檢察官報告，沒有跟死者家屬說什麼話等語
    。當日庭訊經壬○○之辯護人詰稱：「在解剖死者喉嚨時你
    有用尺量，為何這樣做？（提示解剖照片）」，證人答：「
    我是拉開照相，並不是用尺量。」、「凡是解剖發現有變化
    的地方一定會照相。」等語（見本院卷一第二一一、二一二
    頁)。另本院再送請法醫研究所鑑定結果亦認在照片中無法
    觀得氣管破裂且解剖記錄中亦無氣管破裂之描述．．．，若
    氣管破裂，應有皮下氣腫。堪認洪建中之喉節並未破裂。被
    告壬○○聲請傳訊法醫師趙克蘭與證人戊○○對質，本院認
    此部分事證已臻明瞭，爰不再傳訊對質。再證人候崇山即於
    本院前審證述：並未脅迫壬○○一人承擔，亦未妨害其自由
    ，壬○○去分局都跟他家人一起去等語 (見本院一八八一號
    卷)。證人涂朝宗於本院前審證述：當時立德派出所內警員
    意見不一致，上報後上級要我們查明真相，所以命黃家瑋調
    查，並無留置或軟禁壬○○之情事等語 (見本院一八八一號
    卷)。證人黃家瑋於本院前審證述：我有對壬○○做訪談筆
    錄，但壬○○即不合作，而沒有做任何之筆錄等語。此部分
    事證明確，被告壬○○此部分所辯亦不足採。
(八)綜上所述，本件事證明確，被告三人所辯均係脫卸之詞，咸
    不足採，其犯行均應認定。至被告甲○○命被告辛○○及丁○○、癸○○至香樹林飯店逮捕洪建中，帶回立德派出所，
    因洪建中係現行犯，此逮捕自屬合法，又因洪建中被帶回派
    出所後，於被告甲○○訊問張候瑜蘭瞭解案情，由癸○○制
    作庚○○○筆錄時，洪建中竟阻撓庚○○○之說明案情，甚
    且出言辱罵甲○○，又因當日下午十四時許，有上級業務檢
    查須準備，為免辦公桌等資料被弄亂，方由被告壬○○及黃
    國龍、周毅仁將其押往地下室，並施加戒具，於洪建中之自
    由固有妨害，然並無積極證據足認被告等主觀上有妨害洪建
    中自由之犯意，併予敘明。
二、按胸部及腹部為人體之要害，如眾人猛力毆擊，足致人體內
    出血而死亡，客觀上為被告三人所能預見，竟基於普通傷害
    之犯意 (按被告三人與涉案被逮捕之被害人洪建中並無其他
    仇隙，其三人毆打洪建中時應無殺人或使人受重傷之犯意)
    毆打被害人，造成被害人死亡之結果，核其等所為，均係犯
    刑法第二百七十七條第二項前段之傷害致死罪。被告三人有
    犯意聯絡及行為分擔，為共同正犯，被告三人分別係立德派
    出所之主管、副主管及警員，均為依據法令從事於公務之人
    員，利用職務上之機會，而犯上開之罪，均應依刑法第一百
    三十四條前段之規定加重其刑，惟該罪之法定刑為無期徒刑
    或七年以上有期徒刑，依刑法第六十五條第一項之規定，無
    期徒刑不得加重之，僅就有期徒刑部分加重之。公訴人以被
    告甲○○、壬○○、辛○○等係有解送或拘禁人犯職務之公
    務員，將人犯洪建中凌虐致死，認係涉犯刑法第一百二十六
    條第二項前段之罪嫌云云，惟按刑法第一百二十六條第二項
    前段之罪，以有管收、解送、拘禁人犯職務之公務員，於行
    使管收、解送、拘禁職務之際，對於被管收、解送、拘禁之
    人犯，施以凌虐致死為構成要件。擔任警察之人員，對於嫌
    犯予以訊問，並非行使管收、解送或拘禁之際，將人犯毆打
    致死，所為與上開凌虐人犯致死罪之構成要件不合（參照最
    高法院三十一年上字第二二○四號判例意旨）。本件被告甲○○、壬○○、辛○○毆打被害人洪建中致死，既非在行使
    管收、解送、拘禁職務之際，起訴法條容有未洽，應予變更
    。原審認被告壬○○罪證明確，予以論罪科刑，固非無見，
    惟查原審適用刑法第二百七十七條第二項、刑法第一百三十
    四條論科時，未說明法定刑無期徒刑部分不得加重，尚有未
    洽。另原審未詳加勾稽，遽認被告甲○○、辛○○未共犯本
    件犯行，亦有未洽。檢察官以原判決被告癸○○、丁○○無
    罪及原審未以凌虐人犯致死科刑不當為由上訴，雖無理由，
    然其以原審判決被告甲○○、辛○○無罪不當為由上訴則有
    理由，被告壬○○上訴否認犯罪，雖無理由，然原審此部分
    判決既有可議之處，即屬無可維持，應由本院將原審此部分
    判決撤銷改判。爰審酌被告甲○○、壬○○、辛○○三人犯
    罪之動機、手段、本件係因被害人洪建中之抗拒導致及犯罪
    所生之危害暨犯罪後業已和解，賠償被害人家屬損害等一切
    情狀，分別量處如主文第二項所示之刑。
乙、被告丁○○、癸○○部分（即上訴駁回部分）：
一、公訴意旨另以：被告丁○○、癸○○為臺中市第三分局立德
    派出所之警員，於八十二年八月十八日十三時五分許，亦有
    上開共同毆打洪建中致死，因認其等涉犯刑法第一百二十六
    條之凌虐人犯致死罪之犯行。本件公訴人認被告丁○○、癸○○犯罪，不外以告訴人己○○、乙○○之指訴，及被害人
    洪建中所受之傷，與被告等人所辯及證人庚○○○等人所供
    不合，可見被害人洪建中受傷應非自行撞牆或樓梯所致等情
    ，資為論據。訊據被告丁○○、癸○○二人，均矢口否認有
    上開共同傷致死犯行，被告癸○○辯稱：伊並未動手毆打洪
    建中，共同帶回洪建中、張候瑜蘭後，即負責製作張候瑜蘭
    之筆錄，並未至地下室，有證人張候瑜蘭、曾朝任、黃國龍
    、周毅仁、藍甫民之證述及被告甲○○、辛○○、丁○○等
    之陳述在卷可稽，至八十二年八月十八日之案發經過「報告
    」所為之記述係經壬○○口述由藍甫民記載，與事實不符，
    伊於偵查中基於同事，又是最基層的，才照壬○○所擬的報
    告陳述，向洪建中家屬下跪，是依分局長的指示去做的，並
    非承認有共同犯案等語。被告丁○○辯稱：伊共同將洪建中
    、庚○○○帶回派出所後，即將洪建中交由主管甲○○接去
    訊問，庚○○○由癸○○負責詢問，伊則忙於上級業務檢查
    之工作，自始至終並未參與訊問或將洪建中拉到派出所地下
    室之情事，有證人黃國龍、周毅仁、藍甫民之證述及被告甲○○、辛○○、癸○○之供述在卷可參，嗣後之和解及下跪
    係當時係在分局長命令下為平息民怨，避免事端擴大損及警
    方形象而為，況和解書上並無記載毆打洪建中致死等語。按
    犯罪事實應依証據認定之，無証據不得認定犯罪事實，刑事
    訴訟法第一百五十四條第二項定有明文；又認定不利於被告
    之事實，須依積極証據苟積極証據不足為不利於被告事實
    之認定時，即應為有利於被告之認定，更不必有何有利之証
    據，最高法院三十年上字第八一六號判例參照；共同被告不
    利於己之陳述，固得採為其他共同被告犯罪之証據，惟此項
    不利之陳述，須無瑕疵可指，而就其他方面調查，又與事實
    相符始得為其他被告犯罪事實之認定，最高法院三十一年
    上字第二四二三號、四十六年台上字第四一九號判例參照。
    經查：證人張候瑜蘭於原審證述：我被帶到立德派出所後
    ，癸○○幫我做筆錄，洪建中被帶入地下室，癸○○一直在
    幫我做筆錄，丁○○一直在那裡辦公，沒跟到地下室去等語
    ，於本院前審證述：．．．，並帶我到香樹林飯店，．．．
    他就要拉我衣服，我將我衣服拉緊，這時警方就來按門鈴，
    警察就進來，問洪建中何以將弱女孩帶來這裡，．．．警方
    就要將他帶回警局再講，洪建中就拖拖拉拉不合作，但沒有
    發生肢體衝突，在飯店到車上，他並沒有受傷，洪下車也沒
    有要跑，到派出所要進去門口時好像不想進去，有想要掙扎
    的樣子，警察並未對他施暴，到派出所，主管就問我怎樣跟
    洪建中到旅館去的，我就將情形經過告訴主管，我去跟主管
    講時，洪建中就過來叫我不要講，主管制止他，可是二次還
    是過來叫我不要講，問完我後，主管就問洪建中有無帶證件
    ，他不肯合作，就以三字經罵主管，然後主管表示要上手銬
    ，．．．在所內我有聽見洪很大聲說為什麼要跟我扣手銬，
    洪建中被帶到地下室時精神還很好等語（見本院一八八一號
    卷 )，於本院審理時證述：八十二年八月十八日下午一點二
    十分左右，警察在香樹林飯店，帶回立德派出所之後，在派
    出所內是黃順德作我的筆錄，從頭開始問到結束，中間都沒
    有中斷，我與洪建中沒有一起作筆錄，在一樓我仔細在作筆
    錄，沒有看到何人打洪建中，沒有聽到洪建中有無喊叫等語
    。證人黃國龍於原審證述：壬○○帶洪建中到地下室，我、
    甲○○、辛○○、周毅仁先後跟下去，他不肯合作，我們有
    拉他，洪建中被帶到地下室後，．．．我們就跟著甲○○上
    去，只剩壬○○留在地下室，約四、五分鐘後我聽到哀叫聲
    ，辛○○下去，我也跟著下去，看到壬○○拿著警棍，右膝
    蓋放在洪建中的肋骨上等語，於本院前審證述：我在一樓整
    理資料，癸○○帶一個女的進來，辛○○、丁○○帶洪建中
    進來，後甲○○就問庚○○○案情，洪建中在旁阻止，叫張
    女不要講，甲○○叫洪建中不要吵，不然要用手銬銬起來，
    洪還是吵，甲○○要給他銬手銬，洪建中不肯，我和辛○○
    在一旁協助，正好壬○○從二樓下來，他用手扣住洪建中脖
    子，拖下地下室，甲○○、辛○○、我及周毅仁四人跟著下
    去，那時壬○○手並無鬆開，．．．甲○○制止，壬○○才
    放手，壬○○上洪建中手銬，叫一樓藍甫民拿腳鐐下來，壬○○上洪建中腳鐐，．．．甲○○交代壬○○看管人犯，我
    及辛○○、周毅仁上去準備資料，約十分鐘後，有聽到人犯
    在地下室的哀叫聲，辛○○先下去看，我也跟著下去，看到
    壬○○拿著警棍，用右膝踹洪建中，．．．甲○○立即指示
    我們把人犯送醫，癸○○一直在一樓問庚○○○之筆錄，並
    沒到地下室去等語 (見本院上更 (一)二三三號卷)。證人周
    毅仁於原審證述：甲○○叫我和壬○○把洪建中帶到地下室
    保護，洪建中就拉拉扯扯，壬○○用手扳住洪建中的脖子，
    拉下地下室，我、甲○○、黃國龍、辛○○也跟著下去，我
    下去就馬上上來，其他人陸陸續續上來等語，於本院前審證
    述：那天是癸○○帶庚○○○，辛○○、丁○○帶洪建中進
    來，癸○○在我斜對面製作庚○○○的筆錄，洪建中則在一
    旁搗亂，甲○○叫他不要吵，但是洪建中屢勸不聽，甲○○
    就要上前銬洪建中，但都沒有上成，壬○○從二樓下來，看
    到這樣的情況，就勒住洪建中的脖子把他往地下室拉下去，
    辛○○、黃國龍、甲○○都跟著下去，我走到地下室樓梯約
    三分之一快到平台的地方，因為看到地下室有很多人，空間
    又很小，所以我就上去一樓整理業務，．．．沒有看到癸○○到地下室去，．．．甲○○叫我幫忙把人犯送醫等語（見
    本院上更 (一)二三三號卷及重上更 (三)五十五號卷 )。證
    人藍甫民於原審證述：洪建中是丁○○和癸○○帶進來的，
    用走路進來的，甲○○具名的報告是我寫的，黃巡佐 (指壬○○ )要我寫的，不是我的意思，所內所有報告書都是我在
    寫的，報告寫完交給壬○○，再拿給甲○○蓋章後，我拿去
    影印了七份，辛○○、黃國龍、壬○○三人將洪建中抬到地
    下室等語，於本院前審證述：．．．嫌犯洪建中由辛○○、
    丁○○用手勾著進來，進來癸○○就帶庚○○○到一樓問筆
    錄，洪建中進來在空的地方，要他拿出證件，當時在問張女
    時，洪建中就出言制止，同仁就叫洪建中不要講話，要跟洪
    建中拿證件，洪建中不拿出來，還罵髒話，甲○○出言制止
    ，甲○○他們要跟他上手銬，他拒絕．．．壬○○從樓上下
    來，就與黃國龍、辛○○三人帶到地下室，我拿手銬、腳鐐
    下來，．．．樓下只剩壬○○在地下室，後來辛○○說地下
    有喊叫聲，辛○○、黃國龍就到地下室，以後我到三樓拿飲
    料，洪建中被抬出來情形我就不知道，丁○○、癸○○沒有
    到地下室去等語（見本院一八八一號卷及上更 (一 )二三三
    號卷 )。另被告甲○○於審理中亦供陳：是我叫癸○○製作
    張候瑜蘭筆錄，我在問張候瑜蘭時，洪建中在一旁阻止她說
    話，當時丁○○、癸○○均在自己辦公桌上，壬○○將洪建
    中帶到地下室，我、辛○○、黃國龍、周毅仁跟著下去，嗣
    後我上來接電話，其他人亦陸續上來，僅留壬○○一人在地
    下室，後來辛○○打電話給我說洪建中在地下室不對勁，我
    下去後就叫辛○○等人將其送醫等語，被告辛○○於審理中
    供述：甲○○在訊問庚○○○被強暴經過時，洪建中就大聲
    對張女制止，叫他不要講，這時甲○○就說如在這樣就要將
    你上手銬（指洪建中），洪當時已上一道手銬，然後甲○○
    繼續問張女，洪建中又再度大聲阻止，甲○○就要跟洪建中
    上手銬，洪就掙扎，這時壬○○從樓上下來看到，就以右手
    勒住洪建中的脖子拖到地下室，．．．王就將人犯交給壬○○看管，並要我們上樓準備業務檢查，我們就上去，由壬○○看管，過了四、五分鐘，有聽到哀叫聲，我跟黃國龍跑到
    地下室，看見巡佐壬○○對躺在地下的洪建中用膝蓋撞擊洪
    建中胸部，．．．甲○○就叫我們趕快將洪建中送醫，我就
    跟黃國龍、周毅仁將洪建中送隔壁惠民醫院，癸○○未到地
    下室等語。被告壬○○於本院八十三年度上訴字第一八八一
    號案供稱：我下來看見洪建中躺在地上，黃國龍抓他的右手
    ，值班的藍甫民抓他的左手，辛○○用膝蓋按住他的鼠蹊部
    ，二隻手分別按住他腹部及臀部，這時甲○○以右手攻擊洪
    建中右胸部，我就將桌椅、茶杯、清冊挪好，甲○○就命我
    將洪建中抬到地下室，抬的人有甲○○、黃國龍、周毅仁及
    我四人，癸○○未到地下室，丁○○有到一樓地下室樓梯中
    間等語，本院八十四年度上更一字第二三三號案供陳：甲○○、周毅仁、黃國龍及我四人抬洪建中到地下室，癸○○未
    到地下室等語。於本院九十一年度重上更三字第五十五號案
    時供陳：我下來時看到辛○○、黃國龍、藍甫民三人壓著洪
    建中在地上，甲○○則蹲在他的右側打被害人等語。據證人
    張候瑜蘭、周毅仁、黃國龍、藍甫民等人之證述及被告辛○○、甲○○、壬○○上開供述，被告二人辯稱未動手毆打洪
    建中，未參與將洪建中帶至地下室等語尚非無據，殊難以被
    告壬○○前後不一之供陳，遽認被告癸○○、丁○○二人曾
    至地下室。至被告二人於警訊及檢察官相驗時所供，有參
    與將洪建中帶到地下室等情，固與被告辛○○、甲○○等於
    警訊及檢察官相驗時所供相符，然被告癸○○、丁○○實際
    上並未參與將洪建中帶至地下室如上述，且渠等斯時所述洪
    建中受傷之情形與解剖報告及驗斷書所載暨檢察官親自現場
    履勘之紀錄不符，參與渠等與甲○○、壬○○、辛○○警訊
    及檢察官相驗時所供與卷附由壬○○叫藍甫民書寫之經過報
    告所載大致相符，被告辯稱警訊、偵查中所供係依該報告陳
    述尚可採信，被告癸○○、丁○○與壬○○、甲○○、辛○○等人警訊、偵查中所供確有勾串之情事，殊難以被告癸○○、丁○○等警訊、偵查中所供，遽認被告癸○○、丁○○
    二人有共同將洪建中抬到地下室。證人即當時臺中市第三
    分局之分局長崇山，於本院前審八十三年七月六日證稱：「
    他們有沒有下跪我不清楚，但我有指示五個被告要他們這麼
    做」、「原因有幾點，案發時接近市長選舉，怕有候選人藉
    機造勢‧‧‧另家屬堅持要看到被告五個才肯簽和解書」、
    「只有依被告筆錄及報告，真象我不曉得」、「是他們五人
    承辦的」、「怕外地來的，場面無法控制」、「他們接受是
    顧全大局」、「和解之六百萬元是警友會及全體同仁樂捐」
    等語（見本院一八八一號上訴卷一第一四六、一四七頁），
    核與該證人於原審所供相符（見原審卷一九一、一九二頁）
    ，被告二人係基層警員 (非主管或副主管，亦未下地下室)
    ，洪建中係其二人帶回，渠等陪同主管甲○○、副主管壬○○及同事被告辛○○ (涉案情節如上述 )一起下跪以平息家
    屬不滿情緒，並非不可理解，而該和解之金錢來源，經本院
    前審函查後，確係由臺中市警察局各單位及警友會所共同募
    得之事實，亦有該分局八十三年八月三日函文及收據可憑（
    見同上卷二一二至二二四頁），亦難以案發後有和解及被告
    癸○○、丁○○二人有下跪之情事，即認被告丁○○、癸○○二人有共同動手毆打洪建中。證人子○○於偵查中證述
    ：當天是農曆七月一日，警員有叫水果要拜拜，我送水果過
    去時有聽到所內大小聲不知道在說什麼，我只停留幾秒鐘，
    看見有人晃來晃，講話很大聲，我便跑出來了，有聽到有人
    罵三字經，並有兩三個警察與一個平常老百姓推來推去，沒
    有看到警察打人等語。於原審證稱：八十二年八月十八日下
    午一點多，幾分不確定，警員辛○○要我送水果去，進去後
    在一樓，聽到有人罵「三字經」，「幹你娘XX」、「你到底
    要對我怎樣」，不太確定哪位警員與洪建中拉扯，沒有看到
    哪一位警員毆打洪建中等語。於本院前審證述：農曆七月一
    日下午一點多左右，我有送水果到立德所值班台後面，我進
    去看到好像在吵架，很亂，有人在罵髒話，我進去放水果二
    、三分鐘就出來，沒有看到有人被打倒在地上，罵粗話的人
    不知道有沒有被銬著等語 (見本院一八八一及重上更 ( 二)
    十二號卷)。於本院證述：好幾年了，好像在桌邊互相推來
    推去，當場是二個至三個警察，與一個老百姓，．．．後來
    辛○○叫我送水果到二樓，因為那些推來推去的警察都是穿
    制服，所以我沒有辦法指認，大部分警察都穿制服，我現在
    記不是很清楚是不是有警察沒穿制服，那個與警察互推的人
    是穿著便服，我沒有看清楚到底有沒有警察穿著便服等語。
    據其上開證述並未能證明被告癸○○、丁○○有參與毆打洪
    建中之情事，另告訴人己○○、乙○○並未在場目睹，二人
    之指訴同難據為不利被告丁○○、癸○○不利之認定。
二、原審綜合各情，認被告丁○○、癸○○二人之犯罪尚屬不能
    證明，為其等二人無罪之諭知，經核尚無不合。檢察官以原
    審判決渠二人無罪不當為由上訴，核無理由，應予駁回。
丙、據上論斷，應依刑事訴訟法第三百六十八條、第三百六十九
    條第一項前段、第三百六十四條、第二百九十九條第一項前
    段、第三百條、刑法第二十八條、第二百七十七條第二項前
    段、第一百三十四條前段，判決如主文。
    本案經檢察官丙○○到庭執行職務。
中    華    民    國    95    年    7     月    6     日
               刑事第九庭  審判長法  官  陳  筱  珮
                                 法  官  余  仕  明
                                 法  官  康  應  龍
上列正本證明與原本無異。
如不服本判決應於收受送達後十日內向本院提出上訴書狀，其未
敘述上訴之理由者並得於提起上訴後十日內向本院補提理由書（
均須按他造當事人之人數附繕本）。
                                 書記官  姚  錫  鈞
中    華    民    國    95    年    7     月    10    日
                                                      Ｆ


司法院資訊處製作；財團法人民間司法改革基金會備份。
